臺灣臺中地方法院刑事判決　　　　　　 100年度易字第1552號
公　訴　人　臺灣臺中地方法院檢察署檢察官
被　　　告　陳建財
上列被告因違反保護令等案件，經檢察官提起公訴（99年度偵字
第12096號、15504號），被告於準備程序中就被訴事實為有罪之
陳述，經告知簡式審判程序之旨，並聽取公訴人、被告之意見後
，由本院合議庭裁定由受命法官獨任進行簡式審判程序，判決如
下：
    主    文
陳建財犯違反保護令罪，累犯，處有期徒刑伍月；又犯違反保護
令罪，累犯，處有期徒刑柒月；又犯違反保護令罪，累犯，處有
期徒刑伍月。應執行有期徒刑壹年貳月。
    犯罪事實
一、陳建財前於民國95年間因偽造文書案件，經本院以96年度中
    簡字第1017號判處有期徒刑4月確定，嗣經減刑為有期徒刑2
    月確定，於97年1月29日執行完畢。陳建財為陳秀華之夫（
    已於99年9月21日離婚），2人間具有家庭暴力防治法第3條
    第1款所定之家庭成員關係。陳建財前曾對陳秀華實施家庭
    暴力行為，經陳秀華向本院聲請核發民事保護令，本院乃依
    家庭暴力防治法第16條第3項、第14條第1項第1款、第2款規
    定，於99年3月4日核發99年度司暫家護字第164號民事暫時
    保護令，裁定內容包括陳建財不得對陳秀華實施身體上或精
    神上不法侵害之行為，亦不得對於陳秀華為騷擾行為，並由
    臺中市警察局第一分局警員於99年3月8日下午3時許送達由
    陳建財本人親自收受並告知陳建財應確實遵守保護令內容而
    為執行。詎陳建財明知該保護令之內容，竟於上揭民事暫時
    保護令有效期間內，分別為下列行為：
  (一)於99年3月底至4月初間，竟基於意圖散佈於眾及違反前開民
    事暫時保護令之犯意，分3次、每次間隔約1、2日，接續在
    陳秀華位於臺中市○區○○街82號2樓居處大樓1樓出入口、
    騎樓等處，公然張貼、散發內容為「陳秀華你欠精誠30街43
    號大樓管理費將近6個月總共3萬多元、你真下流、不要臉
    ... 不錯就不住、男人一個接一個一次要男人8000元、7000
    元、2000元、有人看到他住2樓、他開小黃716-EY」、「陳
    秀華、住2樓、你欠人家管理費將近半年、真是下流、沒錢
    就不要住、專門找男人、一次8000元」紙張、「陳秀華下流
    專門找男人1次7000元、0000000000」卡片等文字之方式，
    而指摘傳述上開足以毀損陳秀華名譽之事以散佈於眾（所涉
    犯妨害名譽部分，業據陳秀華撤回告訴），以此方式對陳秀
    華實施精神上不法侵害之行為，而違反前開保護令。
  (二)於如附表編號1至3所示之時間，在不詳地點，竟基於違反前
    開民事暫時保護令之犯意，不斷透過行動電話門號00000000
    00號撥打至陳秀華行動電話門號0000000000號，接續對陳秀
    華告以如附表編號1至3所示內容，以此方式騷擾陳秀華，違
    反前開保護令；再基於恐嚇危害安全及接續上揭附表編號1
    至3所示之違反前開民事暫時保護令之犯意，於如附表編號4
    至14所示之時間，在不詳地點，以上開相同方式，接以對陳
    秀華恫稱如附表編號4至14所示之加害陳秀華身體、自由、
    名譽、財產等內容恐嚇陳秀華，使陳秀華心生畏懼，致生危
    害於安全。且即以如附表編號1至14之言語騷擾、恐嚇之方
    式對陳秀華實施精神上之不法侵害及騷擾行為，而違反前開
    保護令。
  (三)於99年4月3日晚間11時5分許，在臺中市○○區○○村○區
    ○路7號出入口前，見陳秀華駕駛車牌號碼716-EY號營業小
    客車，正在計程車排班處等候，竟基於毀損他人物品及違反
    前開民事暫時保護令之犯意，以徒手及腳踹之方式，損壞陳
    秀華前開小客車之車頂燈、拔斷左側雨刷、拔除左側前後晴
    雨窗、凹陷右前車門及車頂板金，並致該車車牌變形（所涉
    犯毀損部分，業據陳秀華撤回告訴），以此方式對陳秀華實
    施精神上不法侵害之行為，而違反前開保護令之內容。
二、案經陳秀華訴由臺中市政府警察局烏日分局報告臺灣臺中地
    方法院檢察署檢察官偵查起訴。
    理    由
一、本案被告陳建財所犯係死刑、無期徒刑、最輕本刑為3年以
    上有期徒刑以外之罪，被告於準備程序中就被訴事實為有罪
    之陳述，經告知簡式審判程序之旨，並聽取公訴人及被告之
    意見後，本院合議庭認為適宜而依刑事訴訟法第273條之1第
    1 項規定，裁定由受命法官獨任進行簡式審判程序，且依同
    法第273條之2、第159條第2項之規定，不適用同法第159條
    第1項傳聞法則有關限制證據能力之相關規定，亦不受同法
    第161條之2、第161條之3、第163條之1及第164條至170條規
    定之限制，合先敘明。
二、上揭犯罪事實，業據被告於偵查及本院準備程序、審理時坦
    認不諱，核與證人即告訴人陳秀華於警詢、偵訊時所證述之
    情節相符，並有本院99年度司暫家護字第164號民事暫時保
    護令影本、臺中市警察局第一分局保護令執行紀錄表各1份
    ，記載有「陳秀華你欠精誠30街43號大樓管理費將近6個月
    總共3萬多元、你真下流、不要臉...不錯就不住、男人一個
    接一個一次要男人8000元、7000元、2000元、有人看到他住
    2樓、他開小黃716-EY」、「陳秀華、住2樓、你欠人家管理
    費將近半年、真是下流、沒錢就不要住、專門找男人、一次
    8000元」、「陳秀華下流專門找男人1次7000元、000000000
    0」之影本文書7份、告訴人陳秀華所駕駛之車牌號碼716-EY
    號營業小客車毀損照片6張，員警職務報告、行動電話門號
    0000000000號之雙向通聯記錄、99年3月30日、4月3日、4月
    5日、4月7日之錄音譯文各1份及錄音光碟1片在卷可稽，綜
    上，被告自白核與事實相符，應堪採信，上揭犯罪事實，事
    證明確，被告犯行堪以認定，應予依法論科。
三、按家庭暴力防治法所稱之「家庭暴力」，係指家庭成員間實
    施身體或精神上不法侵害之行為，家庭暴力防治法第2條第1
    款定有明文；又所謂「精神上不法侵害」，包括以謾罵、吼
    叫、侮辱、諷刺、恫嚇、威脅之言詞語調脅迫、恐嚇被害人
    之言語虐待；竊聽、跟蹤、監視、冷漠、鄙視或其他足以引
    起人精神痛苦之精神虐待及性虐待等行為，詳言之，若某行
    為已足以引發相對人心裡痛苦畏懼之情緒，應即該當「精神
    上不法侵害」之行為，且因家庭暴力行為多有長期性、習慣
    性、隱密性、持續性之特徵，家庭成員間關係密切親近，對
    於彼此生活、個性、喜惡之了解為人際網絡中最深刻者，於
    判斷某一行為是否構成「精神上不法侵害」時，除參酌社會
    上一般客觀標準外，更應將被害人主觀上是否因加害人行為
    產生痛苦恐懼或不安之感受納入考量。至家庭暴力防治法第2
    條第3款規定之「騷擾」，係指任何打擾、警告、嘲弄或辱罵
    他人之言語、動作或製造使人生畏怖情境之行為，使他人因
    而產生不快不安之感受，與前述「精神上不法侵害行為」肇
    致相對人心理恐懼痛苦，在程度上有所區分。
  (一)本案被告陳建財與告訴人陳秀華原為夫妻（於99年9月21日經
    法院調解離婚成立），於本案犯行發生時為配偶關係，屬家
    庭暴力防治法第3條第1款之家庭成員，被告明知本院99年度
    司暫家護字第164號民事暫時保護令已裁定命其於保護令有
    效期間內不得對告訴人實施身體上或精神上不法侵害及騷擾
    行為，卻仍於上述時間、地點分別對告訴人為騷擾行為及實
    施精神上不法侵害之犯行，則被告上揭犯行，即屬違反法院
    依家庭暴力防治法第16條第3項、第14條第1項第1、2款所為
    之民事暫時保護令，應論以家庭暴力防治法第61條之違反保
    護令罪。是核被告上揭犯罪事實欄(二)所為，係犯家庭暴力防
    治法第61條第1、2款之違反保護令罪、刑法第305條之恐嚇
    危害安全罪；被告上揭犯罪事實欄(一)、(三)所為，均係犯家庭
    暴力防治法第61條第1款之違反保護令罪。又被告上揭犯罪
    事實欄(二)中行為，接以如附表編號1至3之言語內容打擾、辱
    罵告訴人為騷擾行為後，復接以如附表編號4至14之言語內
    容恐嚇告訴人，對其施以精神上不法侵害及騷擾。則被告對
    告訴人為如附表編號4至14之精神上不法侵害及騷擾行為而
    違反上開保護令，雖同時違反前揭保護令所禁止之2款行為
    ，然法院依家庭暴力防治法第16條第3項暫時保護令者，該
    保護令內之數款規定，僅分別為不同之違反保護令行為態樣
    ，被告以一犯意為一違反保護令之行為，應屬單純一罪，只
    論以一違反保護令罪。被告就上揭犯罪事實欄(一)、(二)各係於
    密接之時間、空間，分別接續實施上揭張貼上開誹謗文字之
    文書及撥打電話騷擾、恐嚇告訴人，分別就同一違反保護令
    之犯罪構成事實，本於單一犯意而接續進行，以實現一犯罪
    構成要件之單一行為，在刑法評價上，以視為數個舉動之接
    續施行，各合為包括之一行為予以評價，較為合理，應各屬
    接續犯，均應各論以一罪。再被告上揭犯罪事實欄(二)中，對
    告訴人為如附表編號4至14所示之恐嚇言語行為，而對告訴
    人實施精神上之不法侵害，係一行為觸犯上開不同罪名之恐
    嚇危害安全罪及違反保護令罪，屬異種想像競合犯，應依刑
    法第55條規定，從一重之違反保護令罪處斷。被告所犯上開
    3 罪，犯意各別，行為態樣互殊，應予分論併罰。另被告曾
    因偽造文書案件，經本院以96年度中簡字第1017號判處有期
    徒刑4月確定，嗣經減刑為有期徒刑2月確定，於97年1月29
    日執行完畢等節，此有臺灣高等法院被告前案紀錄表附卷可
    參，其於有期徒刑執行完畢後5年以內，故意再犯本案有期
    徒刑以上之罪，皆構成累犯，均應依刑法第47條第1項規定
    ，各加重其刑。
  (二)爰審酌被告與告訴人於夫妻關係存續期間，不思如何和睦相
    處，漠視民事暫時保護令所諭令之禁止之家庭暴力及騷擾行
    為，而為本案犯行，其行為實不可取；並考量被告犯罪之動
    機、目的、各次違反保護令行為接續之時間，及上揭犯罪事
    實欄(二)之犯行係同時對告訴人為恐嚇及違反保護令之行為，
    該次犯行罪質顯然較重；本案係以散佈誹謗文字、恐嚇及毀
    損之方式分別對告訴人實施家庭暴力行為，因而致告訴人心
    理蒙受恐懼陰影，更應加以非難；惟念其犯後坦承犯行，態
    度尚可：兼衡其素行、智識程度、犯罪所生之危害；暨公訴
    人合併具體求處有期徒刑1年2月誠屬適當等一切情狀，分別
    量處如主文所示之刑，並定其應執行之刑，以資懲儆。
據上論斷，依刑事訴訟法第273條之1第1項、第299條第1項前段
，家庭暴力防治法第61條第1款、第2款，刑法第11條前段、第305
條、第55條、第47條第1項、第51條第5款，刑法施行法第1條之1
第1項、第2項前段，判決如主文。
本案經檢察官廖育賢到庭執行職務。
中    華    民    國   100    年    6     月    17    日
                  刑事第三庭    法  官  黃麗玲
以上正本證明與原本無異。
如不服本判決應於收受判決後10日內向本院提出上訴書狀，並應
敘述具體理由；其未敘述上訴理由者，應於上訴期間屆滿後20日
內向本院補提理由書（均須按他造當事人之人數附繕本）「切勿
逕送上級法院」。
中    華    民    國   100    年    6     月    17    日
                                書記官  黃毅皓
附表
 ┌──┬─────┬──────────────────┐
 │編號│   時間   │          內            容          │
 ├──┼─────┼──────────────────┤
 │  1 │99年3月30 │還在睡嗎？哈！還在睡嗎？哈！真好命啊│
 │    │日下午1時7│～真好命啦～真好命啦！哈～1點多了還 │
 │    │分許      │在睡覺！難怪啦～弄整晚會這麼累啦！幹│
 │    │          │你娘雞掰有影！哈！                  │
 ├──┼─────┼──────────────────┤
 │  2 │同年4月3日│可以了啦！不要一整天跟男人抱在一起啦│
 │    │上午8時36 │！雞掰會幹壞啦！哈！會幹壞掉啦！哈！│
 │    │分許      │我不騙你啦！雞掰會幹壞！我不騙你啦！│
 ├──┼─────┼──────────────────┤
 │  3 │同年4月3日│你現在是睡死了還是幹死了？哈！跟男人│
 │    │上午8時46 │幹死了啦！幹你娘雞掰！雞掰癢！幹死了│
 │    │分許      │啦！幹你娘幹死了啦！哈！很會幹啦！幹│
 │    │          │你娘！從早上幹到現在還沒幹完！哈！很│
 │    │          │會幹啦！                            │
 ├──┼─────┼──────────────────┤
 │  4 │同年4月3日│這個時候大家都要做生意，都知道啦！你│
 │    │上午8時48 │如果不信，試看看你就知道啦！        │
 │    │分許      │                                    │
 ├──┼─────┼──────────────────┤
 │  5 │同年4月3日│很會躲啦！看你能躲多久不出來！我看你│
 │    │上午9時6分│有能耐躲多久啦！漂亮老婆！最好是一整│
 │    │許        │天都不要出來找我，去你兒子那裡，不要│
 │    │          │緊。你能耐你躲看看沒有關係，我可以在│
 │    │          │附近等你沒有關係，我會在門這裡看你沒│
 │    │          │有關係。不信你就出來！              │
 ├──┼─────┼──────────────────┤
 │  6 │同年4月5日│在一起的話，我會給你這樣而已啦！不然│
 │    │凌晨1時48 │你現在就要出來來走車啦！我整晚沒睡我│
 │    │許        │沒差啦！你去給人家做爽的也沒關係啦！│
 │    │          │有辦法你去走車也沒關係啦！          │
 ├──┼─────┼──────────────────┤
 │  7 │同年4月7日│是不是跟男人幹在一起？哈！哈！你這女│
 │    │下午3時10 │人一天沒有被男人幹，你雞掰會癢啦！幹│
 │    │分許      │你娘雞掰有影！有影啦！你一天沒有被男│
 │    │          │人幹，你雞掰會癢啦！我知道啦！我知道│
 │    │          │啦！陳秀華，徹底瞭解你的個性啊啦！哈│
 │    │          │！幹你娘雞掰有影！雞掰在癢了啦！難怪│
 │    │          │有影！欠人幹啦！欠人幹啦！幹妳娘雞掰│
 │    │          │！欠人幹！我知道啦！你如果不跟我在一│
 │    │          │起，我就每天給你亂啦！我知道啦！跟我│
 │    │          │在一起，我就不會亂你了啦！我跟你講啦│
 │    │          │！你跟我住在一起，我就不會亂你。你如│
 │    │          │果不跟我住一起，我就當作你是跟男人幹│
 │    │          │在一起！陳秀華！你如果跟我住在一起，│
 │    │          │我就不會亂你！你如果不跟我住一起，我│
 │    │          │就當作你是跟男人幹在一起！          │
 ├──┼─────┼──────────────────┤
 │  8 │同年4月7日│你不緊張我也不要緊！你如果不相信，大│
 │    │下午3時10 │家生意都不要做。我都知道，我保證你生│
 │    │分許      │意不要進去做。                      │
 ├──┼─────┼──────────────────┤
 │  9 │同年4月7日│你最好不要進去排啦！我車都有開，我看│
 │    │下午3時13 │你有多少錢養你的討客兄啦！我要害你名│
 │    │分許      │聲一輩子都臭了，我知道啦！這輩子你不│
 │    │          │顧及夫妻感情了，對不對？這輩子我養你│
 │    │          │一輩子，小白臉幹你娘雞掰只知道開！好│
 │    │          │！沒關係！我會讓你一輩子讓你留戀！  │
 ├──┼─────┼──────────────────┤
 │ 10 │同年4月7日│沒錢就找司機、找司機、找男人，幹你娘│
 │    │下午3時21 │是要幹到死！我連高鐵都給你找不要緊，│
 │    │分許      │你都害我沒面子了，我在怕你什麼。我就│
 │    │          │讓你沒面子，讓你沒辦法出來走車。你知│
 │    │          │道嗎？不要走車而已。你的名字我敢去找│
 │    │          │我就敢去找，你知道嗎？你不信你試看看│
 │    │          │就好了！你最好是不要進去排了啦！說實│
 │    │          │在的，不要進去排好啦！乾脆車去賣一賣│
 │    │          │，去找看看有沒有人要包1個月20萬的啦 │
 │    │          │！你雞掰我知道，還很值錢的啦！啊你的│
 │    │          │衣褲都帶著啦！我聯絡會拿去你那裡去啦│
 │    │          │！我給你都拿去門口，我知道啦！那間房│
 │    │          │子你也不用想進去了啦！真的！那我的房│
 │    │          │子啦！                              │
 │    │          │                                    │
 ├──┼─────┼──────────────────┤
 │ 11 │同年4月7日│你在怕了嗎？我現在就在高鐵啦！你最好│
 │    │下午3時22 │就不要進來排，我知道啦！我已經跟你講│
 │    │分許      │過了啦！那裡不要進去排了啦！最好是都│
 │    │          │不要做了啦！我都知道啦！因為我要讓你│
 │    │          │痛苦一輩子啦！                      │
 ├──┼─────┼──────────────────┤
 │ 12 │同年4月7日│怎麼樣？我的電話你不敢接是不是？還是│
 │    │下午3時34 │跟客兄在說事情？哈！你男人很多嘛！對│
 │    │分許      │嘛！不要緊，我要讓你痛苦一輩子啦！  │
 ├──┼─────┼──────────────────┤
 │ 13 │同年4月7日│我要讓你痛苦一輩子啦！你最好是高鐵不│
 │    │下午3時39 │要進去排啦！我說真的啦！看一次撞一次│
 │    │分許      │啦！撞一次啦！我沒在跟你客氣的啦！  │
 ├──┼─────┼──────────────────┤
 │ 14 │同年4月7日│怎樣？哈！你不敢聽，你也知道怕了。我│
 │    │下午4時12 │都知道啦～哈！瘋女人，最好是不要排了│
 │    │分許      │啦！我已經有講完了，我講完了，你最好│
 │    │          │是不要排了啦！我都會跟你過去啦！我都│
 │    │          │會陪你啦！我今天不跑了！你就去沒有關│
 │    │          │係啦！                              │
 └──┴─────┴──────────────────┘
附錄論罪科刑法條：
家庭暴力防治法第61條
違反法院依第 14 條第 1 項、第 16 條第 3 項所為之下列裁定
者，為本法所稱違反保護令罪，處 3 年以下有期徒刑、拘役或
科或併科新臺幣 10 萬元以下罰金：
一、禁止實施家庭暴力。
二、禁止騷擾、接觸、跟蹤、通話、通信或其他非必要之聯絡行
    為。
三、遷出住居所。
四、遠離住居所、工作場所、學校或其他特定場所。
五、完成加害人處遇計畫。
中華民國刑法第305條
（恐嚇危害安全罪）
以加害生命、身體、自由、名譽、財產之事，恐嚇他人致生危害
於安全者，處 2 年以下有期徒刑、拘役或 3 百元以下罰金。